【裁判字號】    97,交聲,200
【裁判日期】    970806
【裁判案由】    違反道路交通管理處罰條例聲明異議
【裁判全文】
臺灣花蓮地方法院交通事件裁定         97年度交聲字第200號
原處分機關  交通部公路總局臺北區監理所花蓮監理站
異  議  人
即受處分人  甲○○
上列異議人即受處分人因違反道路交通管理處罰條例案件，對於
交通部公路總局臺北區監理所花蓮監理站民國97年7月9日所為之
處分（處分案號：花監違字第裁44-P00000000號），聲明異議，
本院裁定如下：
    主  文
原處分撤銷。
甲○○汽車駕駛人，行經有燈光號誌管制之交岔路口闖紅燈，處
罰鍰新臺幣壹仟捌佰元，並記違規點數參點。
    理  由
一、本件異議人即受處分人甲○○於民國97年2月16日9時20分許
    ，騎車牌號碼AR3-193 號重型機車（下稱上開機車），行經
    花蓮縣花蓮市○○路、國聯一路之交岔路口時，違規闖紅燈
    左轉，經花蓮縣警察局花蓮分局員警當場以異議人違反道路
    交通管理處罰條例第53條第1項規定，掣開花警交字第P0000
    0000號違反道路交通管理事件通知單舉發，嗣經原處分機關
    於97年7月9日依違反道路交通管理處罰條例第53條第1 項、
    第63條第1項第3款及違反道路交通管理事件統一裁罰基準及
    處理細則第43條、第44條、第67條之規定，裁處異議人罰鍰
    新臺幣（下同）4500元，並記違規點數3點。
二、聲明異議意旨略以：異議人於上開時間騎上開機車在中山路
    由慈濟往舊市區方向行走，行經國聯一路時，待紅燈後，左
    轉進入國聯一路，經國民一街口至國民三街口時（即市立圖
    書館正前方）遭警察攔檢，謂：「闖紅燈」，然該攔檢處距
    離紅綠燈約有170 公尺，警察並未當場示意停車受檢，有明
    顯瑕疵，且原處分機關未依規定寄發裁決書，經異議人三度
    造訪，才於97年7月9日裁決，依法應裁處1800元之罰鍰，竟
    裁處最高4500元之罰鍰，顯有違誤，為此具狀聲明異議云云
    。
三、本院查：
（一）按汽車行駛到交岔路口，其行進、轉彎，應遵守燈光號誌
      ，道路交通安全規則第102條第1項第1 款定有明文。又汽
      車駕駛人，行經有燈光號誌管制之交岔路口闖紅燈者，處
      1,800元以上5,400元以下罰鍰；汽車駕駛人有第53條情形
      者，除依原條款處罰緩外，並予記違規點數3 點，道路交
      通管理處罰條例第53條第1項、第63條第1項第3 款亦分別
      定有明文。又道路交通管理處罰條例及道路交通規則關於
      汽車之定義係包括「機器腳踏車」在內，道路交通管理處
      罰條例第3條第8款、道路交通規則第2條第1項第1 款分別
      定有明文。另依違反道路交通管理事件統一裁罰基準表規
      定，機器腳踏車違反道路交通管理處罰條例第53條第1 項
      而於(1)期限內繳納或到案聽候裁決者，裁處1800元；(2)逾
      越應到案期限30日內，繳納罰鍰或到案聽候裁決者，裁處
      2700元；(3)逾越應到案期限30日以上60日以內，繳納罰鍰
      或到案聽候裁決者，裁處3600元。(4)逾越應到案期限60日
      以上，繳納罰鍰或到案聽候裁決者，裁處4500元。合先敘
      明。
（二）本件異議人於上開時、地騎上開機車闖紅燈，經花蓮縣警
      察局花蓮分局員警以異議人違反道路交通管理處罰條例第
      53條第1 項規定，當場開單舉發等事實，有上開花蓮縣警
      察局舉發違反道路交通管理事件通知單影本、花蓮縣警察
      局花蓮分局97年3月4日花市警交字第0970003721號函影本
      各1 紙在卷可稽，並據證人即舉發本件違規事件之警員林
      明雄到庭證述：我在97年2月16日執行上午8時至10時之巡
      邏勤務，我騎機車到國聯一路距離中山路交岔路口約20公
      尺處停下，當時中山路是紅燈、國聯一路是綠燈，看到中
      山路有一台機車闖紅燈違規左轉行駛到國聯一路上，機車
      騎士經過我前面，我有叫她停下來，可能她沒聽到，後來
      到市立圖書館前面才停下，我跟她講她闖紅燈等語（見本
      院卷第30頁、第31頁）屬實，且證人林明雄當庭提出該交
      岔路口當時監視畫面之翻拍照片，確實可見異議人在中山
      路之號誌為紅燈之狀態下（在照片上可見對向車道之車輛
      均停在停止線前可知），直接闖越上開交岔路口左轉至國
      聯一路上（見本院卷第35頁），是其辯稱並未闖紅燈云云
      ，要屬事後卸責之詞，不足採信。
（三）本件異議人確有在前揭時、地闖越紅燈之違規行為，已如
      前所述，然異議人於收受上開違反道路交通管理事件通知
      單後，即於該通知單所載應到案日即97年3月2日前之97年
      2 月19日向原處分機關提出交通違規案件陳述書（見本院
      卷第20頁），可見異議人已依規定在期限內到案聽候裁決
      ，並表示不服該舉發，雖原處分機關遲至97年7月9日始寄
      發該裁決書，然並不影響異議人於期限內到案聽候裁決之
      法律效果，則原處分機關認異議人有上開闖紅燈之違規事
      實，自應依違反道路交通管理事件統一裁罰基準表之規定
      ，裁處異議人最低之罰鍰1800元，始符法制，然原處分機
      關竟以異議人逾越應到案期限60日到案聽候裁決為由，裁
      處異議人最高之罰鍰4500元，容有違誤，是異議人辯稱其
      未違規闖紅燈之部分固不可採信，然原處分既有前揭所述
      之違誤，自應將應由本院將原處分撤銷，改諭知如主文第
      2項所示，以資適法。
據上論斷，應依道路交通案件處理辦法第20條前段，裁定如主文
。
中    華    民    國    97    年    8     月    6     日
                        交通法庭      法  官  許乃文
上列正本證明與原本無異。
如對本裁定不服，應於送達後5日內，向本院提出抗告狀（應抄
附繕本）。
中    華    民    國    97    年    8     月    8     日
                                      書記官


司法院資訊處製作；財團法人民間司法改革基金會備份。
